【裁判字號】    97,消債更,1222
【裁判日期】    971121
【裁判案由】    聲請更生程序
【裁判全文】
臺灣高雄地方法院民事裁定          97年度消債更字第1222號
聲  請  人  甲○○
上列當事人聲請消費者債務清理事件，本院裁定如下：
    主  文
聲請人甲○○自民國九十七年十一月二十一日下午五時起開始更
生程序。
命司法事務官進行本件更生程序。
    理  由
一、聲請意旨略以：聲請人積欠如附表所示銀行消費借貸、信用
    卡、現金卡契約等無擔保債務，共新台幣（下同）2,060,66
    1 元，因無法清償，乃依消費者債務清理條例之規定向附表
    所示之最大債權金融機構安泰銀行請求協商，惟於97年7 月
    8 日遭拒絕致協商不成立。因聲請人之負債高達2,060,661
    元，而聲請人每月之薪資所得約只有22,800元，於扣除必要
    生活費用及扶養父母之費用後，已不能清償上開債務，爰依
    消費者債務清理條例之規定聲請更生等語。
二、按，「債務人不能清償債務或有不能清償之虞者，得依本條
    例所定更生程序，清理其債務」；「債務人無擔保或無優先
    權之債務總額未逾1,200 萬元者，於法院裁定開始清算程序
    或宣告破產前，得向法院聲請更生」；「法院開始更生程序
    之裁定，應載明其年、月、日、時，並即時發生效力」；「
    法院裁定開始更生或清算程序後，得命司法事務官進行更生
    或清算程序，必要時得選任律師、會計師或其他適當之自然
    人或法人一人為監督人或管理人。」，消費者債務清理條例
    第3 條、第42條第1 項、第45條第1 項、第16條第1 項分別
    定有明文。
三、聲請人主張其積欠如附表所示債權人上開債務；雖曾依消費
    者債務清理條例之規定，向最大債權金融機構安泰商業銀行
    申請協商，惟遭安泰商業銀行於97年7 月8 日拒絕致協商不
    成立等事實，業據聲請人提出財團法人金融聯合徵信中心當
    事人查詢個人資料（信用報告）回覆書、前置協商不成立通
    知書等影本為證（卷第13-18 、10頁），足認屬實。故本件
    所應審酌者為聲請人是否有不能清償債務或不能清償之虞之
    情形。
四、經查：
（一）聲請人主張其每月之薪資所得約為22,800元，業據聲請人
      陳明在卷，並有聲請人之95及96年度財政部國稅局綜合所
      得稅各類所得資料清單、薪資條、勞工保險投保資料等在
      卷可稽（卷第23-29 頁），堪認屬實。就聲請人本人之必
      要生活支出部份，聲請人並未提出全部憑證以資證明，無
      從審酌是否均屬必要之費用，此部份因消費者債務清理條
      例之立法目的，係為使不幸陷入經濟困境之人得以清理債
      務、重建生活，並在清理過程中能保有符合人性尊嚴之最
      低基本生活，而非維持債務人過去慣常之寬逸生活，是於
      評估履行原協商方案是否顯有重大困難時，並非由聲請人
      任意主張其基本生活費用之數額，否則將造成揮霍無度以
      致清償能力降低，反而易使更生程序無從進行，因此本院
      認應以內政部所公告之97 年 度台灣省低收入戶最低生活
      費用每人每月為9,829 元計算，始為合理。就聲請人主張
      需負擔其母王寶蓮之每月9,829 元之扶養費部份，雖據其
      提出戶籍謄本為證，惟依上開說明，其母之每月之生活費
      用亦應以9,829 元計算，始屬合理；而其母之扶養義務人
      共有含其父及兄在內之3 人，聲請人雖主張其父及兄因須
      扶養其他人及負債而無法分擔扶養義務云云，惟聲請人本
      人亦有負債，且夫妻間及子女對父母之扶養義務依民法第
      1118條之規定，不得免除，其此部份之主張即不足採，故
      聲請人每月應負擔之扶養費用應以3,276 元計算（9, 829
      ÷3） 。
（二）又聲請人名下並無任何財產，有聲請人之財產歸屬資料清
      單在卷可稽（卷第21頁）。另聲請人之薪資業經債權人萬
      泰銀行聲請強制執行其3 分之1 之薪資所得，有本院97年
      度司執字第50180 號執行命令在卷可稽，依此計算其每月
      遭扣押之薪資約為7,600 元，故聲請人每月之實際薪資所
      得於扣除遭強制執行部分之金額後僅餘15,200元。則以聲
      請人每月之實際收入只為15,200元，於扣除其本人及其母
      之上開必要生活費用後，顯已不能清償上開2,060,66 1元
      之龐大債務，堪認其確已陷於不能清償之情形。
五、綜上所述，聲請人有不能清償債務之情事，其無法清償如附
    表所示之無擔保債務未逾1,200 萬元，且無消費者債務清理
    條例第46條各款所定應駁回更生聲請之事由存在，故聲請人
    聲請本件更生，即無不合，應予准許；並依上開規定命司法
    事務官進行本件更生程序，爰裁定如主文所示。
六、依消費者債務清理條例第11條第1 項、第45條第1 項、第16
    條第1 項，裁定如主文。
中    華    民    國    97    年    11    月    21    日
                  民事第五庭  法      官  郭文通
上為正本係照原本作成。
本件不得抗告。
本裁定已於民國97年11月21日下午5時公告。
中    華    民    國    97    年    11    月    21    日
                              書  記  官  卓榮杰
附表：
┌──┬────────────┬────────┐
│編號│債權人                  │金額（新臺幣）  │
├──┼────────────┼────────┤
│一  │台新國際商業銀行        │199,000元       │
├──┼────────────┼────────┤
│二  │大眾銀行                │211,000元       │
├──┼────────────┼────────┤
│三  │安泰商業銀行            │384,000元       │
├──┼────────────┼────────┤
│四  │中國信託商業銀行        │39,000元        │
├──┼────────────┼────────┤
│五  │慶銀資產管理股份有限公司│375,000元       │
├──┼────────────┼────────┤
│六  │萬泰商業銀行            │294,000元       │
├──┼────────────┼────────┤
│七  │台北富邦銀行            │46,196元        │
├──┼────────────┼────────┤
│八  │永豐信用卡公司          │128,891元       │
├──┼────────────┼────────┤
│九  │國泰世華銀行            │152,289元       │
├──┼────────────┼────────┤
│十  │陽信商業銀行            │86,285元        │
├──┼────────────┼────────┤
│十一│乙○○                  │145,000元       │
├──┴────────────┼────────┤
│合               計           │2,060,661元     │
└───────────────┴────────┘


司法院資訊處製作；財團法人民間司法改革基金會備份。
